【裁判字號】    97,交聲,442
【裁判日期】    980731
【裁判案由】    聲明異議
【裁判全文】
臺灣屏東地方法院交通事件裁定         97年度交聲字第442號
                                     97年度交聲字第461號
                                     97年度交聲字第462號
                                     97年度交聲字第463號
                                     97年度交聲字第464號
原處分機關  交通部公路總局高雄區監理所屏東監理站
異  議  人  甲○○
上列受處分人因違反道路交通管理處罰條例案件，對於交通部公
路總局高雄區監理所屏東監理站於民國97年10月31日所為之處分
（原處分案號：屏監違字第裁82-U00000000號、U00000000 號、
ZEC003455 號、U00000000 號及U00000000 號等件），聲明異議
，本院裁定如下：
    主  文
原處分機關就附表編號一至五所示各處分，關於罰鍰之處罰部分
，均撤銷。
前項撤銷部分，甲○○違反如附表編號一至五所示違反交通秩序
罰事件，各處罰鍰如附表編號一至五所示。
    理  由
一、執處分意旨略以：異議人即受處分人（下稱：異議人）甲○
    ○所有車牌號碼8252-XA 號自用小客車，分別於如附表所示
    之時、地，經如附表所示之警察機關，逕行舉發有「汽車駕
    駛人行車速度超過規定之最高時速逾20公里以上」、或「在
    高速公路上超速行駛」或「駕駛人行車速度超過最高時速未
    滿20公里」等違規，有如附表所示之各開舉發違反道路交通
    管理事件通知單共計5 件暨各採證照片等附卷可參。本站爰
    依道路交通管理處罰條例第40條暨違反道路交通管理事件統
    一裁罰基準表（以下稱「裁罰基準表」）第40條（汽車部份
    逾越應到案期限60日以上，繳納罰鍰或逕行裁決處罰者。）
    裁處異議人繳納第U00000000 號、U00000000 、ZEC003455
    號、U00000000 號及U00000000 號違規案件罰款合計新台幣
    （下同）15,400元，並依道路交通管理處罰條例第63條第1
    項各記違規點數5點，核無違誤。
二、異議意旨則以：異議人於90年間，於屏東縣萬丹鄉社上村土
    庫厝32之5 號房子已被法院拍賣，強制執行點交。所以沒收
    到超速違規通知單，今年換發行照才得知有超速違規未繳，
    且罰單已逾期加罰，請求撤銷逾期加罰處分。為此依道路交
    通管理處罰條例第8 條、第87條，道路交通案件處理辦法第
    13條規定提出聲請。
三、查異議人甲○○前於如附表編號一至五所示期間，駕駛車牌
    號碼8252-XA 號自用一般小客車，行經如附表所示各地點時
    ，因被舉發有如附表所示各項違規等情，有如附表所示各號
    違規事件舉發通知單暨採證照片各5 件附卷可按，並據異議
    人所不爭執，以上各違反交通秩序罰違規情事固可堪認定為
    事實。
四、惟查：
  (一)異議人原住台南縣永康鄉○○村○○路64巷17號，
    於78年12月6 日遷居屏東縣萬丹鄉社上村4 鄰土庫厝32之5
    號戶內，迄至96年1 月31日始遷址至同上社上村土庫厝72之
    6 號，並為住址變更，而後上址土庫厝72之6 號門牌於97年
    6 月16日整編為現址門牌「屏東縣萬丹鄉○○村○ 鄰○○路
    33巷48號」，以上有異議人戶籍謄本2 件記事可佐。是異議
    人在96年1 月31日以前均設籍在屏東縣萬丹鄉社上村4 鄰土
    庫厝32之5 號戶籍，可信為真正。
  (二)次查，本件如附表所示各舉發單位於送達如附表所示各舉發
    違規事件通知單計5 件時，均係按上開「土庫厝32之5 號」
    址送達，固有各開行政文書送達證書在卷足稽；惟按送達，
    不能依行政程序法第72條、第73條規定為送達者，得將該文
    書寄存送達之地方自治或警察機關，並作送達通知書兩份，
    一份黏貼於應受送達人住居所、事務所、營業所或其就業處
    所門首，另一份交由鄰居轉交或置於該送達處所信箱或其他
    適當位置，以為送達。前項情形，由郵政機關送達者，得將
    文書寄存於送達地之郵政機關，行政程序法第74條定有明文
    。可知郵政機關就行政文書為寄存送達時，須將製作之送達
    通知書之一份黏貼於應受送達處所之門首，另乙份交由鄰居
    轉交或置於該送達處所信箱或其他適當位置，始臻適法。苟
    未踐行上項製作送達通知書及存置適當處所或交付鄰居轉交
    ，縱有將應送達之行政文書寄存於當地郵政機關，亦不能視
    為合法寄存送達。經查，如附表編號3 、4 、5 各開應送達
    之舉發違規事件通知單3 件，郵政機關於行寄存送達時，並
    未在送達證書勾選填記有無將送達通知書交由鄰居轉交或置
    於信箱或其他適當位置，且是否將另一份送達通知書黏貼於
    門首之事實，亦均未見原舉發單位或實施送達之郵政機關舉
    發以實其誤。上開3 件行政文書之寄存送達，均未踐行寄存
    送達應行之形式要件，不能認為合法，對異議人自不生寄存
    送達效力，應可肯認。
  (三)再查，如附表編1 、2 所示行政文書，原處分機關固以舉發
    單位（內政部警政署高雄港務警察局）查復所稱已於95 年1
    月11日依行政程序法第78條、第80條至第82條規定辦理公示
    送達完竣，並檢附原舉發單位公告（文號：高港警行字第09
    50100046號）為憑，固非無見；然按公示送達應由行政機關
    保管送達文書，於行政機關公告欄張貼公告，告知應受送達
    人得隨時領取；並得由行政機關將文書或其節本刊登政府公
    報或新聞紙；公示送達自前條公告之日起，其刊登政府公報
    或新聞紙者，自最後刊登之日起，經20日發生效力；於依第
    78條第1項 第3 款為公示送達者，經60日發生效力。但第78
    條之公示送達，自黏貼公告欄翌日起發生效力，行政程序法
    第80條、第81條分別定有明文。查本件原處分機關或上開原
    舉發單位均未舉證有將上項公告黏貼於機關公告欄或將文書
    刊登於公報或新聞紙之事證，已不能謂合；何況如附表編號
    1 、2 所示舉發違規事件通知單，指定應到案期限為「94年
    1 月4 日前」，但卻遲至95年1 月11日始行公示送達，顯見
    指定應到案期限在行政文書送達生效前，當不生指定效力，
    益甚灼然。
  (四)綜上所述，本件如附表所示各開舉發違規事件通知單5 件，
    或因寄存送達程序不合法（如附表編號3 、4 、5 所示），
    或公示送達效力發生在指定到案期限之後（如附表編號1 、
    2 所示），其逕行舉發之程序對受處分人通知送達均不合法
    ，原舉發單位在上開各舉發違規事件通知單上所指定之「應
    到案期限」，對受處分人不生指定效力。從而，原處分機關
    認定異議人「逾越應到案期限逾60日以上經逕行裁決」亦均
    屬無憑認定，自不能逕將各違規事件均按法定最高罰額裁罰
    。
五、按汽車行駛於高速公路、快速公路或設站管制之道路，不遵
    守使用限制、禁止、行車管制及管理事項之管制規則而有下
    列行為者，處汽車駕駛人新臺幣3 千元以上6 千元以下罰鍰
    ：一、行車速度超過規定之最高速限或低於規定之最低速限
    ；又汽車駕駛人，行車速度，超過規定之最高時速，或低於
    規定之最低時速，除有第43條第1 項第2 款情形外，處新臺
    幣1 千2 百元以上2 千4 百元以下罰鍰，道路交通管理處罰
    條例第33條第1 項第1 款、第40條定有明文。本件異議人駕
    駛車牌號碼8252-XA 自用一般小客車，有如附表所示各違反
    交通秩序罰違規事件5 件，有各開舉發違規事件通知單暨各
    採證照片等件在卷足佐，並據異議人就各違規事實自認在案
    ，原處分機關引據違反道路交通管理處罰條例第33條第1 項
    第1 款、第40條及第63條第1 項第1 款規定，各裁處罰鍰及
    記違規點數等處分，固屬有據；但其中罰鍰部分，因系爭舉
    發違規事件通知單5 件均未合法送達異議人，其指定異議人
    應到案之期限均不生指定效力，俱如上述，僅能以原處分機
    關裁決書送達為行政處分送達生效。原處分機關未細究上開
    送達之瑕疵，認異議人如附表所示違規5 件均逾越應到案期
    分60日以上經逕行裁決」要件，按「違反道路交通管理事件
    統一裁罰基準表」第33條第1項 第1 款或第40條規定，均裁
    處法定最高罰額，均有未洽；異議意旨就此部分，請求撤銷
    各罰鍰之處分，為有理由，此部分應由本院撤銷原處分關於
    罰鍰之處罰，自為裁定各如主文所示。
六、至於原處分機關就如附表所示違規事件，各裁處記違規點數
    1 點（合計5 點）之處分，因未經異議意旨指摘為不當，即
    不在本件異議事件審酌範圍，附予敘明。
七、依道路交通案件處理辦法第20條，裁定如主文。
中    華    民    國    98    年    7     月    31    日
                  交通法庭      法  官  朱盈吉
以上正本證明與原本無異。
如不服本裁定應於收受送達後五日內向本院提出抗告書狀敘述抗
告之理由抗告於台灣高等法院高雄分院。
中    華    民    國    98    年    7     月    31    日
                                書記官  林祥玉
附表：
┌──┬──────┬────┬─────────┬───────┬──────┬───────┐
│編號│時間        │違規地點│違規行為          │舉發單位      │處罰依據    │本院裁定主文  │
│    │            │        │                  ├───────┤            │              │
│    │            │        │                  │舉發通知單編號│            │              │
│    │            │        │                  │              │            │              │
├──┼──────┼────┼─────────┼───────┼──────┼───────┤
│ 1  │94年9 月10日│高雄市過│汽車駕駛人行車速度│內政部警政署高│道路交通管理│甲○○汽車駕駛│
│    │6 時36分    │港隧道內│超過規定之最高時速│雄港務警察局  │處罰條例第40│人，行車速度超│
│    │            │        │20公里以上        ├───────┤條第1 項    │過規定之最高時│
│    │            │        │（速限60公里，時速│U00000000     │            │速，處罰鍰新台│
│    │            │        │92公里，超速32公里│（速限60里，時│            │幣壹仟捌佰元。│
│    │            │        │)                 │速92公里，超速│            │              │
│    │            │        │                  │32公里）      │            │              │
├──┼──────┼────┼─────────┼───────┼──────┼───────┤
│ 2  │94年9 月11日│同上    │汽車駕駛人行車速度│同上          │同上        │甲○○汽車駕駛│
│    │6 時10分    │        │超過規定之最高時速├───────┤            │人，行車速度超│
│    │            │        │未滿20公里以上    │U00000000     │            │過規定之最高時│
│    │            │        │（速限60公里，時速│（速限60公里，│            │速，處罰鍰新台│
│    │            │        │75公里，超速15公里│時速75公里，超│            │幣壹仟陸佰元。│
│    │            │        │)                 │速15公里）    │            │              │
├──┼──────┼────┼─────────┼───────┼──────┼───────┤
│ 3  │94年9月16日 │同上    │汽車駕駛人行車速度│同上          │同上        │甲○○汽車駕駛│
│    │6 時9 分    │        │超過規定之最高時速├───────┤            │人，行車速度超│
│    │            │        │20公里以上        │U00000000     │            │過規定之最高時│
│    │            │        │（速限60公里，時速│（速限60公里，│            │速，處罰鍰新台│
│    │            │        │84公里，超速24公里│時速84公里，超│            │幣壹仟捌佰元。│
│    │            │        │)                 │速24公里）    │            │              │
├──┼──────┼────┼─────────┼───────┼──────┼───────┤
│ 4  │94年9 月30日│國道3 號│在高速公路超速行駛│內政部警政署國│道路交通管理│甲○○，汽車駕│
│    │7 時12分    │高速公路│                  │道高速公路警察│處罰條例第33│駛人，汽車行駛│
│    │            │南下車道│                  │局第5 警察隊  │條第1項     │於高速公路不遵│
│    │            │386公里 │                  ├───────┤            │守行車管制，而│
│    │            │        │                  │ZEC003455     │            │有行車速度超過│
│    │            │        │                  │              │            │規定之最高速限│
│    │            │        │                  │              │            │，處罰鍰新台幣│
│    │            │        │                  │              │            │肆仟元。      │
├──┼──────┼────┼─────────┼───────┼──────┼───────┤
│ 5  │95年6 月30日│高雄市過│汽車駕駛人行車速度│內政部警察署高│道路交通管理│甲○○汽車駕駛│
│    │6 時31分    │港隧道內│超過規定之最高時速│雄港務警察局  │處罰條例第40│人，行車速度超│
│    │            │        │20公里以上        ├───────┤條第1項     │過規定之最高時│
│    │            │        │（速限60公里，時速│U00000000     │            │速，處罰鍰新台│
│    │            │        │97公里，超速27公里│（速限60公里，│            │幣壹仟捌佰元。│
│    │            │        │)                 │時速97公里，超│            │              │
│    │            │        │                  │速37公里）    │            │              │
└──┴──────┴────┴─────────┴───────┴──────┴───────┘


司法院資訊處製作；財團法人民間司法改革基金會備份。
